【裁判字號】    95,易,507
【裁判日期】    950519
【裁判案由】    詐欺
【裁判全文】
臺灣臺南地方法院刑事判決               95年度易字第507號
公  訴  人  臺灣臺南地方法院檢察署檢察官
被      告  乙○○
                    （現於臺南看守所附設戒治所強制戒治中
上列被告因詐欺案件，經檢察官提起公訴（九十五年度偵字第三
○一三、四七七一號），被告就犯罪事實為有罪之陳述，經本院
合議庭裁定由受命法官進行簡式審判程序後，本院判決如下：
    主      文
乙○○幫助共同連續意圖為自己不法之所有，以詐術使人將本人
之物交付，處有期徒刑陸月，如易科罰金，以參佰元折算壹日。
    事      實
一、乙○○於民國九十三年間，因把玩賭博性電子遊戲機具，而
    積欠綽號「阿俊」之真實姓名年籍不詳之成年男子新臺幣（
    下同）二萬餘元賭資，詎乙○○應能預見一般人取得他人金
    融帳戶之行徑，常用以供犯罪集團作為犯罪贓款匯進提出之
    人頭帳戶所用，使偵辦詐欺案件之檢察官及司法警察無從查
    知其真正身分，竟仍基於幫助詐欺取財等犯罪之不確定故意
    ，為抵償上開積欠綽號「阿俊」之男子之債務，接受綽號「
    阿俊」之男子之提議，於九十三年十一、二月間，在不詳地
    點，將其向金融機構申請開立如附表所示之帳戶存摺、印章
    、提款卡附隨密碼等物，分三次交付予該綽號「阿俊」之男
    子使用，作為抵銷上開其所積欠之二萬餘元債務，嗣綽號「
    阿俊」之男子及其所屬之詐欺集團成員，即基於為自己不法
    所有意圖之概括犯意，連續於九十三年十一月十八日下午四
    時四分許，佯裝國稅局人員，向丙○○佯稱可辦理退稅，要
    求丙○○前往自動櫃員提款機前辦理，丙○○不疑有他，因
    而陷於錯誤，並依詐欺集團成員之指示操作提款機，而於九
    十三年十一月十八日下午四時四分，將其帳戶內存款七千二
    百五十六元轉匯入乙○○如附表編號六所示之上海商業銀行
    帳戶內；另該詐欺集團內不詳姓名之成年女性成員，復於同
    年十一月二十日，在網路聊天室中，向劉建軍等不特定被害
    人佯稱可與之進行網路援交，要求劉建軍提供身分資料查核
    ，並至自動提款機前操作轉帳，以金融卡輸入密碼核對，並
    配合辦事人員處理帳務錯誤狀況，致劉建軍誤以為真陷於錯
    誤，並依詐欺集團指示操作，而於九十三年十一月二十一日
    將二筆總計二萬三千五百十二元之金額匯入鄒乃鼎（另經檢
    察官偵辦）之安泰銀行北高雄分行帳號000000000
    000000000號帳戶內，而該詐騙集團成員另對劉建
    軍佯稱，因在處理過程中誤將上開款項轉帳至他人帳戶，需
    再依對方之指示，利用其他帳號以錢洗錢之方式，方能取回
    上開劉建軍所轉出之款項，劉建軍再陷於錯誤，而於九十三
    年十一月二十二日，另申請臺新銀行內湖分行帳號0000
    0000000000000號帳戶，並於九十三年十一月
    二十三日起至同年月二十六日止，先後存入合計九十一萬四
    千九百五十元之款項，後上開部分存款竟遭語音轉帳而分別
    轉入：(一)四十一萬四千七百十四元轉入蕭永鎮（另經檢察官
    偵辦）所申請之聯邦銀行鳳山分行帳號000000000
    000000號帳戶中；(二)二十萬二千二百元轉入林泰雄（
    另經檢察官偵辦）所申請之彰化銀行旗山分行帳號0000
    0000000000000號帳戶中；(三)三十九萬九千一
    百四十二元轉入張瓊蓮（另經檢察官偵辦）所申請之彰化銀
    行旗山分行帳號00000000000000000號帳
    戶中。嗣該詐欺集團成員另於同年十一月二十六日下午二時
    三十分許，以電話要求劉建軍匯款入乙○○如附表編號三所
    示之中國信託銀行帳戶內，惟劉建軍此時發現有異未予匯款
    ，並向警方報案，嗣經警循線追查，而查知上情。
二、案經臺北縣警察局三重分局、高雄市政府警察局左營分局分
    別報請臺灣板橋地方法院檢察署檢察官、臺灣高雄地方法院
    檢察署檢察官偵查後，呈請臺灣高等法院檢察署檢察長令轉
    臺灣臺南地方法院檢察署檢察官偵查起訴。
    理  由
一、本件被告乙○○所犯為死刑、無期徒刑或最輕本刑為三年以
    上有期徒刑以外之罪，其於準備程序中就被訴事實為有罪之
    陳述，經法官告知簡式審判程序之旨，並聽取公訴人之意見
    後，爰依刑事訴訟法第二百七十三條之一第一項規定，裁定
    由受命法官獨任進行簡式審判程序，合先敘明。
二、被告乙○○對上開犯罪事實於本院審理時坦認不諱，核與告
    訴人丙○○、劉建軍於警詢指述之情節相符，而上開被告所
    開設之上海商業銀行帳戶及中國信託商業銀行帳戶業已遭詐
    欺集團利用為詐欺犯罪工具，此有系爭上海商業銀行、中國
    信託商業銀行之客戶交易明細表、客戶開戶資料附卷可稽，
    足認被告上開自白與事實相符，堪信為真。又按金融帳戶為
    個人理財之工具，申請開設金融帳戶並無任何特殊之限制，
    一般民眾皆能自由申請開戶，並得同時在不同金融機構申請
    多數存款帳戶使用，乃眾所周知之事實，依一般人之社會生
    活經驗，倘係合法收入，本可自行向金融行庫開戶使用，而
    無向他人蒐購帳戶之必要。苟見不以自己名義申請開戶，反
    向他人索借或蒐購金融機構帳戶使用，衡情應能懷疑借用或
    搜購帳戶之人目的在於詐取他人財物。被告於案發時為二十
    幾歲之成年人，已有相當之社會歷練，又近來詐欺取財之犯
    罪類型層出不窮，該等犯罪，多數均係利用他人帳戶作為詐
    欺所得財物之出入帳戶，並經媒體廣為披載，被告對此當無
    不知之理，是縱使其並不確知所提供之帳戶，係遭他人用以
    對被害人丙○○、劉建軍詐欺取財，亦無法確知取得帳戶之
    人係以何種方法於何時地為詐欺取財之具體內容，惟其對於
    其所提供之上揭帳戶，將遭人作為詐欺取財犯行所得財物匯
    入及提領之工具使用，應有概括之認識，且可預見其發生，
    竟仍同意提供，顯對帳戶供他人取得不法犯罪所得之用，亦
    不違背其本意，且其無確信帳戶不至遭利用為犯罪之用，仍
    將帳戶提供他人，足認被告實有幫助他人犯罪之不確定故意
    。基上，本件事證已臻明確，被告之犯行堪以認定，應依法
    論科。
三、按刑法上之幫助犯，係對於犯罪與正犯有共同之認識，而以
    幫助之意思，對於正犯資以助力，而未參與實施犯罪之行為
    者而言（最高法院七十五年度臺上字第一五九號、八十四
    年度臺上字第五九九八號、第六四七五號、八十八年度臺上
    字第一二七號判決亦同此意旨）。是以，如未參與實施犯
    罪構成要件之行為，且係出於幫助之意思提供助力，即屬幫
    助犯，而非共同正犯。又按數行為於同時同地或密切接近之
    時地實施，侵害同一之法益，各行為之獨立性極為薄弱，依
    一般社會健全觀念，在時間差距上，難以強行分開，在刑法
    評價上，以為數個舉動之接續施行，合為包括之一行為予以
    評價，較為合理，則屬接續犯，而為包括之一罪，最高法院
    八十六年度臺上字第八六九五號判例可資參照。另按連續幫
    助與幫助連續為不同之犯罪態樣，如基於概括犯意，多次幫
    助他人犯罪，為「連續幫助」，該幫助者有多次犯罪行為；
    如以一幫助行為，幫助他人連續犯罪，則為「幫助連續」，
    就幫助犯而言，僅有一次犯罪行為。本件被告乙○○為基於
    幫助之犯意，分三次接續將如附表所示銀行帳戶存摺、印章
    、金融卡附隨密碼、提供予真實姓名年籍不詳綽號「阿俊」
    之成年男子，該等姓名年籍不詳成年男子之及其所屬犯罪集
    團，意圖為自己不法之所有，以詐術使被害人陷於錯誤，而
    匯款至被告所提供之帳戶，惟並無相當證據證明被告有參與
    詐欺犯行之構成要件行為，是核被告所為係幫助犯刑法第三
    百三十九條第一項詐欺取財罪。被告將帳戶資料交付予之該
    名姓名年籍不詳綽號「阿俊」之成年男子，該綽號「阿俊」
    之男子與詐騙集團各成員間就上開詐欺取財犯行，有犯意聯
    絡及行為分擔，為共同正犯。被告先後三次接續交付帳戶之
    行為，乃係以一幫助行為，幫助他人連續犯罪，為幫助連續
    。被告基於幫助他人犯前開罪名，係屬刑法第三十條之幫助
    犯依刑法第三十條第二項之規定，按正犯之刑減輕之。爰審
    酌被告乙○○本案以抵銷二萬餘元債務之代價，提供如附表
    所示之十二個帳戶供詐欺集團使用，及其提供銀行帳戶、存
    摺、提款卡及密碼等資料予詐騙集團使用，除使詐騙集團得
    以藉此金融帳戶從事不法行為來換取金錢致罹刑典外，更間
    接阻礙警方對人頭帳戶之查緝，而使該詐騙集團得以逍遙法
    外免受法律制裁，致使受害民眾陸續增加，以此手段行騙詐
    財者亦日益猖獗，若不針對出賣及出借人頭帳戶者予以適度
    刑罰制裁，顯無法抑制詐騙案例之發生，以及被告犯罪先否
    認犯行，於本院審理時始承認犯行態度等一切情狀，量處如
    主文所示之刑，並諭知易科罰金之折算標準。又公訴人雖具
    體求刑，認應量處被告有期徒刑十月，然本院審酌上情，認
    被告以量處如主文所示之刑為適當，公訴人求處之刑尚嫌過
    重，併此敘明。末按共同正犯因相互間利用他人之行為，以
    遂行其犯意之實現，本於責任共同之原則，有關沒收部分，
    對於共犯間供犯罪所用之物，自均應為沒收之諭知，惟幫助
    犯僅係對於犯罪構成要件以外行為為加工，並無共同犯罪之
    意思，自不適用該責任共同原則，對於正犯所有供犯罪所用
    之物或犯罪所得之物，亦為沒收之諭知。最高法院九十一年
    度臺上字第五五八三號、八十九年度臺上字第六九四六號判
    決可資參照。查被告乙○○已將附表所示之存簿、印章及提
    款卡等物均交付詐騙集團所使用，是上開物品已為該詐騙集
    團所有，依前開之說明，本案被告既為幫助犯而不適用責任
    共同之原則，爰不就上開物品為沒收之諭知，併予敘明。
據上論斷，應依刑事訴訟法第二百七十三條之一第一項、二百九
十九條第一項前段、第三百三十九條第一項、第三十條第一項前
段、第二項、第四十一條第一項前段，罰金罰鍰提高標準條例第
一條前段、第二條，判決如主文。
本案經檢察官甲○○到庭執行職務。
中    華    民    國    95    年    5     月    19    日
                     刑事第九庭  法  官  楊  佳  祥
以上正本證明與原本無異。
如不服本判決，應於收受送達後10日內向本院提出上訴書狀（應
附繕本）。
                                 書記官  顏  惠  華
中    華    民    國    95    年    5     月    19    日
附錄本案論罪科刑法條全文：
中華民國刑法第三百三十九條：
意圖為自己或第三人不法之所有，以詐術使人將本人或第三人之
物交付者，處五年以下有期徒刑、拘役或科或併科一千元以下罰
金。
以前項方法得財產上不法之利益或使第三人得之者，亦同。
前二項之未遂犯罰之。
附表
┌──┬───────┬──────┬─────┬──────┐
│編號│開戶銀行      │銀行帳號    │開戶日期  │ 備註       │
├──┼───────┼──────┼─────┼──────┤
│一  │聯邦商業銀行三│○○七五○○│八十九年七│於九十年六月│
│    │重分行        │一五七八九一│月三十一日│二十七日辦理│
│    │              │            │          │金融卡掛失暨│
│    │              │            │          │補發；九十一│
│    │              │            │          │年四月十六日│
│    │              │            │          │註銷前開金融│
│    │              │            │          │卡；於九十三│
│    │              │            │          │年十一月二十│
│    │              │            │          │四日重新申請│
│    │              │            │          │金融卡；九十│
│    │              │            │          │三年十一月二│
│    │              │            │          │十九日列為警│
│    │              │            │          │示帳戶。    │
├──┼───────┼──────┼─────┼──────┤
│二  │玉山銀行重新分│○三二五九六│九十年十二│於九十三年十│
│    │行            │八○五五一四│月二十四日│二月十六日及│
│    │              │八          │          │九十四年二月│
│    │              │            │          │二十三日辦理│
│    │              │            │          │存摺遺失；於│
│    │              │            │          │九十四年二月│
│    │              │            │          │二十八日辦理│
│    │              │            │          │提款卡掛失。│
├──┼───────┼──────┼─────┼──────┤
│三  │中國信託商業銀│八二二四八四│九十三年二│於九十三年十│
│    │行重陽分行    │五四○○九七│月三日    │月二十八日掛│
│    │              │九九五      │          │失補發印鑑；│
│    │              │            │          │於九十三年十│
│    │              │            │          │一月十七日掛│
│    │              │            │          │失金融卡，並│
│    │              │            │          │於翌日即同年│
│    │              │            │          │月十八日重新│
│    │              │            │          │申請一張金融│
│    │              │            │          │卡；於九十三│
│    │              │            │          │年十一月時五│
│    │              │            │          │日掛失並補發│
│    │              │            │          │存摺；又於九│
│    │              │            │          │十三年十一月│
│    │              │            │          │十七日再掛失│
│    │              │            │          │存摺，並於翌│
│    │              │            │          │日即同年月十│
│    │              │            │          │八日補發存摺│
│    │              │            │          │。          │
├──┼───────┼──────┼─────┼──────┤
│四  │華南商業銀行南│一七一二○○│九十三年十│已列為警示戶│
│    │三重分行      │二六一四九八│月二十六日│            │
├──┼───────┼──────┼─────┼──────┤
│五  │臺新國際商業銀│二○二八一○│同上      │有掛失存摺紀│
│    │行三重行      │○○○一六三│          │錄，並已列為│
│    │              │六九        │          │警示帳戶    │
├──┼───────┼──────┼─────┼──────┤
│六  │上海商業儲蓄銀│一三二○三○│九十三年十│九十三年十一│
│    │行三重分行    │○○四五八一│一月九日  │月十六日申請│
│    │              │○二        │          │存摺掛失補發│
├──┼───────┼──────┼─────┼──────┤
│七  │合作金庫銀行三│○一○○八七│九十三年十│九十四年五月│
│    │重分行        │二○八七八○│一月十七日│二十四日列為│
│    │              │四          │          │警示帳戶    │
│    │              │            │          │            │
├──┼───────┼──────┼─────┼──────┤
│八  │中國國際商業行│○一七○一二│同上      │於九十三年十│
│    │三重分行      │一○三八九二│          │二月三日列為│
│    │              │九一        │          │警示帳戶    │
├──┼───────┼──────┼─────┼──────┤
│九  │彰化銀行三重埔│五五○五五一│九十三年十│九十三年十二│
│    │分行          │五六一三四二│一月二十三│月九日申請存│
│    │              │○○        │日        │摺掛失      │
├──┼───────┼──────┼─────┼──────┤
│十  │復華商業銀行三│○○八○二二│同上      │於九十四年三│
│    │重分行        │一九二六二九│          │月九日列為警│
│    │              │○          │          │示帳戶      │
├──┼───────┼──────┼─────┼──────┤
│十一│陽信商業銀行三│三三○一一四│九十三年十│已列為警示帳│
│    │重分行        │三四七      │一月二十五│戶          │
│    │              │            │日        │            │
├──┼───────┼──────┼─────┼──────┤
│十二│臺北富邦商業銀│七一六一六八│不詳      │於九十三年十│
│    │行股份有限公司│二○二八五二│          │二月三日申請│
│    │正義分行      │            │          │掛失金融卡  │
└──┴───────┴──────┴─────┴──────┘


司法院資訊處製作；財團法人民間司法改革基金會備份。
